臺灣嘉義地方法院刑事判決
110年度金訴字第309號
公  訴  人  臺灣嘉義地方檢察署檢察官
被      告  林孝儒


上列被告因違反洗錢防制法等案件，經檢察官提起公訴（110 年
度偵字第6928、9347、6482、6295、10618 、11096 號、110 年
度偵緝字第429 號），及移送併辦（110 年度偵字第11445 號）
本院依簡式審判程序審理，判決如下：
    主    文
甲○○幫助犯洗錢防制法第十四條第一項之一般洗錢罪，處有期
徒刑伍月，併科罰金新臺幣壹萬元，罰金如易服勞役，以新臺幣
壹仟元折算壹日。
    犯罪事實
一、甲○○可預見金融機構帳戶係個人理財之重要工具，如提供
　　予缺乏信賴基礎之他人使用，將可能幫助犯罪集團利用作為
　　財產犯罪之人頭帳戶及掩飾或隱匿他人之犯罪所得，且對方
　　提領後即會產生遮斷金流以逃避國家追訴、處罰之效果，竟
　　基於縱將金融帳戶資料交予他人，他人可能利用該帳戶作為
　　詐欺取財，並利洗錢之實行，亦不違背其本意之幫助犯意，
　　於民國110 年3 月3 日17時18分許，經由社群軟體Facebook
　　，將其名義向台新商業銀行股份有限公司申辦帳號000-0000
　　0000000000帳戶（下稱台新銀行）網路銀行之帳號與密碼，
　　以每月新臺幣（下同）15,000元之代價出租予姓名年籍不詳
　　之成年男子，容任對方或所屬詐欺集團成員作為人頭帳戶使
　　用。該詐欺集團成員共同基於意圖為自己不法所有、洗錢之
　　犯意聯絡，分別於如附表所示時間、對如附表所示被害人佯
　　以如附表所示詐術，使渠陷於錯誤，分別依指示將款項匯入
　　上開義竹農會帳戶內【被害人、詐騙方式、匯款時間、匯款
　　金額、人頭帳戶等均詳如附表所載】，旋遭轉出提領一空而
　　掩飾或隱匿該等犯罪所得之所在及去向。嗣如附表所示被害
　　人察覺受騙而報警處理，始循線查獲。
二、案經庚○○訴由臺北市政府警察局文山第一分局、戊○○與
　　辛○○訴由嘉義縣警察局竹崎分局、乙○○訴由臺中市政府
　　警察局霧峰分局、壬○○訴由基隆市警察局第三分局、丙○○訴由桃園巿政府警察局桃園分局；丁○○與己○○訴由桃
　　園市政府警察局平鎮分局報請臺灣嘉義地方檢察署檢察官偵
　　查起訴暨移送併辦。
    理  由
一、本件被告所犯為死刑、無期徒刑、最輕本刑為3 年以上有期
　　徒刑以外之罪，且非高等法院管轄第一審之案件，於本院準
　　備程序進行中，被告就被訴事實為有罪之陳述，經告以簡式
　　審判程序之旨，並聽取公訴人、被告之意見後，本院合議庭
　　裁定由受命法官獨任進行簡式審判程序。
二、認定犯罪事實所憑之證據及理由： 
    上揭犯罪事實，業據被告於本院準備及審理時坦承不諱，且
　　經證人即告訴人庚○○、戊○○、乙○○、壬○○、丙○○
　　、辛○○、丁○○、己○○指訴遭詐騙而匯款等節在卷，復
　　有上開台新銀行之資金往來明細（見桃警0690卷第57-67 頁
　　），及如附表所示「證據出處」欄所載卷證可稽。堪認被告
　　上開任意性之自白，確與事實相符。從而，本件事證明確，
　　被告犯行洵堪認定，應予依法論科。
三、論罪科刑：
  ㈠按刑法第30條之幫助犯，係以行為人主觀上有幫助故意，客
　　觀上有幫助行為，即對於犯罪與正犯有共同認識，而以幫助
　　意思，對於正犯資以助力，但未參與實行犯罪之行為者而言
　　。幫助犯之故意，除需有認識其行為足以幫助他人實現故意
　　不法構成要件之「幫助故意」外，尚需具備幫助他人實現該
　　特定不法構成要件之「幫助既遂故意」，惟行為人只要概略
　　認識該特定犯罪之不法內涵即可，無庸過於瞭解正犯行為之
　　細節或具體內容。金融帳戶乃個人理財工具，依我國現狀，
　　申設金融帳戶並無任何特殊限制，且可於不同之金融機構申
　　請多數帳戶使用，是依一般人之社會通念，若見他人不以自
　　己名義申請帳戶，反而收購或借用別人之金融帳戶以供使用
　　，並要求提供提款卡及告知密碼，則提供金融帳戶者主觀上
　　如認識該帳戶可能作為對方收受、提領特定犯罪所得使用，
　　對方提領後會產生遮斷金流以逃避國家追訴、處罰之效果，
　　仍基於幫助之犯意，而提供該帳戶之提款卡及密碼，以利洗
　　錢實行，仍可成立一般洗錢罪之幫助犯（最高法院108 年度
　　台上大字第3101號裁定意旨參照）。本件詐欺集團成員利用
　　被告提供上開台新銀行網路銀行之帳戶，向被害人施以詐騙
　　手法致陷於錯誤而依指示匯款，旋遭詐欺集團成員轉出提領
　　一空，被告所為固未直接實行詐欺取財、掩飾、隱匿犯罪所
　　得之構成要件行為，惟其提供前開帳戶作為工具，的確對犯
　　罪集團成員遂行詐欺取財、掩飾或隱匿犯罪所得資以助力，
　　利於詐欺取財及洗錢之實行。是核被告所為，係犯刑法第30
　　條第1 項前段、第339 條第1 項之幫助詐欺取財罪、刑法第
　　30條第1 項前段、洗錢防制法第14條第1 項之幫助洗錢罪【
　　卷內無積極證據足認被告對於詐欺集團成員有未滿18歲、達
　　3 人以上，或參與犯罪組織，或就詐欺集團成員將採取何種
　　網際網路之手法乙節有所認識】。其以一提供台新銀行網銀
　　帳戶之幫助行為，致使8 名被害人遭詐欺取財匯款，為同種
　　想像競合，以及以一行為同時觸犯上開2 罪名，為異種想像
　　競合犯，依刑法第55條規定，應從一重論以幫助洗錢罪。另
　　檢察官就犯罪事實一部起訴者，其效力及於全部，刑事訴訟
　　法第267 條訂有明文。被告就附表編號7 、8 之幫助洗錢等
　　部分，雖未經檢察官提起公訴，惟此部分既與檢察官起訴事
　　實（即附表編號1 至6 部分）有前述想像競合犯之裁判上一
　　罪關係，並經檢察官移送併辦，本院自得併予審理，附此敘
　　明。 　　
  ㈡又按犯前2 條之罪，在偵查或審判中自白者，減輕其刑，洗
　　錢防制法第16條第2 項定有明文。被告於審理中對於其所犯
　　同法第14條第1 項之罪自白不諱（見院卷第83頁、第111 頁
　　），依上開規定予減輕其刑；且被告既係對正犯資以助力而
　　未參與犯罪構成要件行為之實行，為洗錢罪之幫助犯，爰依
　　刑法第30條第2 項之規定，按正犯之刑減輕之（依法遞減之
　　）。
  ㈢爰以行為人責任為基礎，審酌被告率然提供其上開台新銀行
　　網銀帳戶予不相識他人使用，容任作為向被害人詐欺取財之
　　人頭帳戶，非但造成被害人之財產損失，並使犯罪者得以掩
　　飾真實身分，匯入之犯罪所得一旦轉匯提領而出，即得製造
　　金流斷點，增加查緝犯罪之困難，助長社會犯罪風氣，殊屬
　　不當；惟念被告本身非實際參與詐欺、洗錢之正犯，可非難
　　性較小，於審理時表示知錯悔意，考量被害人財產損害程度
　　與意見（參院卷第85頁），其中被害人亦提起刑事附帶民事
　　訴訟求償，斟酌被告之犯罪動機、目的、手段，暨個人智識
　　程度、經濟及生活狀況（參院卷第112 頁審理筆錄所載）等
　　一切情狀，量處如主文所示之刑，併就罰金部分，諭知易服
　　勞役之折算標準。 
　㈣沒收部分：
  ①被告否認拿到任何利益或報酬（見偵6295卷第11頁；院卷第
　　83頁），卷內亦無證據證明其有獲取任何犯罪所得，自無從
　　宣告沒收；縱其提供予他人之帳戶資料（已警示凍結）固係
　　犯罪所用之物，但並未扣案，無證據證明尚屬存在，復非屬
　　違禁物，倘予追徵，除耗費司法執行資源外，對於被告犯罪
　　行為之不法、罪責評價並無影響，且就沒收制度所欲達成之
　　社會防衛目的亦無任何助益，欠缺刑法上重要性，爰依刑法
　　第38條之2 第2 項規定，不予宣告沒收或追徵。
  ②至被害人遭詐騙贓款，並非被告收執所有，亦非在其實際掌
　　控中，則其就犯罪所收受、持有之財物本不具所有權及事實
　　上處分權，自無從對其加以宣告沒收（最高法院100 年度台
　　上字第5026號判決意旨參照）。何況刑法所定沒收乃「刑罰
　　」及「保安處分」以外之法律效果，實際上仍有懲罰之效，
　　屬於干預財產權之處分，應遵守比例原則及過度禁止原則，
　　即洗錢防制法第18條沒收規定，亦應有刑法第38條之2 第2
　　項規定之適用。是倘再就匯入帳戶之贓款對於被告諭知沒收
　　，實屬過苛，爰不予宣告沒收，末此敘明。
據上論斷，應依刑事訴訟法273 條之1 第1 項、第299 條第1 項
前段，洗錢防制法第14條第1 項、第16條第2 項，刑法第11條前
段、第30條第1 項前段、第2 項、第339 條第1 項、第55條、第
42條第3 項前段，刑法施行法第1 條之第1 項，判決如主文。
本案經檢察官蔡英俊偵查起訴及移送併辦，由檢察官陳則銘到庭
實行公訴。
中　　華　　民　　國　　111 　年　　6 　　月　　21　　日
                  刑事第二庭      法  官  王品惠
以上正本證明與原本無異。
如不服本判決應於收受判決後20日內向本院提出上訴書狀，並應
敘述具體理由；其未敘述上訴理由者，應於上訴期間屆滿後20日
內向本院補提理由書（均須按他造當事人之人數附繕本）「切勿
逕送上級法院」。
告訴人或被害人如對於本判決不服者，應具備理由請求檢察官上
訴，其上訴期間之計算係以檢察官收受判決正本之日期為準。
中　　華　　民　　國　　111 　年　　6 　　月　　21　　日
                                  書記官 李振臺　　　　
附表：
編 號  被害人 (告訴人) 詐騙方式     匯款時間 　   匯款金額  (新臺幣) 匯    入 人頭帳戶 證據出處 1  庚○○  詐欺成員以社群軟 體FB暱稱「打卡女 王」向庚○○誆稱 介紹投資博奕網站 獲利云云，致庚○ ○陷於錯誤，而依 指示匯款如右。 110 年3 月5 日 22時23分許   50,000元 　 甲○○所 申設台新 銀行帳號 000-0000 00000000 00之帳戶 北警920B卷： 1.庚○○警詢筆錄（第3-5 頁） 2.內政部警政署反詐騙諮詢專線紀錄 　表（第7 頁） 3.新北市政府警察局瑞芳分局瑞芳派 　出所受理詐騙帳戶通報警示簡便格 　式表（第13頁） 4.金融機構聯防機制通報單(第15頁) 5.受理各類案件紀錄表（第25頁） 6.庚○○提供轉帳交易訊息、網站與 　對話紀錄（第27-45 頁）    110 年3 月5 日 22時25分許   40,000元 　   2  戊○○  詐欺成員以通訊軟 體LINE暱稱「包租 婆」向戊○○誆稱 介紹投資娛樂網站 獲利云云，致戊○ ○陷於錯誤，而依 指示匯款如右。 110 年3 月5 日 22時45分許   50,000元 同上     嘉警7830卷： 1.戊○○警詢筆錄（第89-91 頁） 2.桃園市政府警察局楊梅分局草湳派 　出所受理各類案件紀錄表(第92頁) 3.內政部警政署反詐騙諮詢專線紀錄 　表（第94-95 頁） 4.受理詐騙帳戶通報警示簡便格式表 　（第96頁） 5.金融機構聯防機制通報單(第97頁) 6.戊○○提供轉帳交易訊息與對話紀 　錄（第109-125 頁） 3  乙○○  詐欺成員以交友軟 體paris 暱稱「王 澤凌」向乙○○誆 稱介紹投資比特幣 平台獲利云云，致 乙○○陷於錯誤， 而依指示匯款如右  110 年3 月6 日 10時01分許 1,050,000 元 同上     中警2084卷： 1.乙○○警詢筆錄（第33-39 頁） 2.內政部警政署反詐騙諮詢專線紀錄 　表（第29-30 頁） 3.乙○○提供網站、轉帳交易訊息與 　對話紀錄（第47-63 頁） 4.臺北市政府警察局松山分局三民派 　出所受理詐騙帳戶通報警示簡便格 　式表（第67頁） 5.金融機構聯防機制通報單(第77頁) 6.受理各類案件紀錄表（第87頁） 4  壬○○  詐欺成員以社交軟 體IG暱稱「夏曉菲 」向壬○○誆稱介 紹投資博奕網站獲 利云云，致壬○○ 陷於錯誤，而依指 示匯款如右。 110 年3 月7 日 13時05分許   30,000元 同上     基警5615卷： 1.壬○○警詢筆錄（第11-16 頁） 2.壬○○提供轉帳交易訊息(第18頁)  5  丙○○  詐欺成員以通訊軟 體LINE暱稱「Jaso nLin豐澤」向丙○ ○誆稱幫忙操盤獲 利出金需繳擔保費 云云，致丙○○陷 於錯誤，而依指示 匯款如右。 110 年3 月7 日 16時32分許   29,085元 （不含手續 費15元） 同上     桃警0690卷： 1.丙○○警詢筆錄（第7-15 頁） 2.內政部警政署反詐騙諮詢專線紀錄 　表（第71-73 頁） 3.臺南市政府警察局新營分局中山路 　派出所受理詐騙帳戶通報警示簡便 　格式表（第77頁） 4.金融機構聯防機制通報單(第83頁) 5.丙○○提供對話紀錄等（第93-107 　頁） 6  辛○○  詐欺成員以社群軟 體FB暱稱「羅傑」 向辛○○誆稱介紹 投資博奕網站獲利 云云，致辛○○陷 於錯誤，而依指示 匯款如右。 110 年3 月7 日 17時6 分許   30,000元 同上    嘉警7830卷： 1.辛○○警詢筆錄（第7-10頁） 2.內政部警政署反詐騙諮詢專線紀錄 　表（第11-12 頁） 3.花蓮縣警察局吉安分局光華派出所 　受理各類案件紀錄表（第13頁） 4.受理詐騙帳戶通報警示簡便格式表 　（第15頁） 5.金融機構聯防機制通報單(第16頁) 6.辛○○提供轉帳交易訊息、網站與 　對話紀錄（第18-84 頁） 7.陳報單（第87頁） 7  丁○○  詐欺成員以交友軟 體butterfly 暱稱 「李亞楠」向丁○ ○誆稱介紹投資平 台獲利云云，致丁 ○○陷於錯誤，而 依指示匯款如右。  110 年3 月7 日 16時許   30,000元 同上    桃警4852卷：【併辦部分】 1.丁○○警詢筆錄（第29-33 頁） 2.高雄市政府警察局鼓山分局龍華派 　出所受理詐騙帳戶通報警示簡便格 　式表（第39頁） 3.丁○○提供之轉帳交易明細 　（第77-81 頁） 4.受理各類案件紀錄表（第111 頁）     110 年3 月7 日 16時01分許   30,000元      110 年3 月7 日 16時04分許   30,000元      110 年3 月7 日 16時06分許   10,000元   8  己○○  詐欺成員以通訊軟 體LINE向己○○誆 稱介紹投資比特幣 平台獲利云云，致 己○○陷於錯誤， 而依指示匯款如右 。 110 年3 月7 日 16時01分許   30,000元 同上    桃警4852卷：【併辦部分】 1.己○○警詢筆錄（第117-120 頁） 2.新北市政府警察局淡水分局中正路 　派出所受理詐騙帳戶通報警示簡便 　格式表（第145 頁） 3.己○○提供ATM 交易明細表 　（第175 頁） 4.受理各類案件紀錄表（第183 頁） 
附錄本案論罪科刑法條：
洗錢防制法第14條第1 項
有第2 條各款所列洗錢行為者，處7 年以下有期徒刑，併科新臺
幣5 百萬元以下罰金。
中華民國刑法第339 條第1 項（普通詐欺罪）
意圖為自己或第三人不法之所有，以詐術使人將本人或第三人之
物交付者，處5 年以下有期徒刑、拘役或科或併科50萬元以下罰
金。